【裁判字號】    97,簡上,1331
【裁判日期】    980430
【裁判案由】    詐欺
【裁判全文】
臺灣板橋地方法院刑事判決            97年度簡上字第1331號
上訴人  即
被      告  甲○○
上列上訴人即被告因詐欺案件，不服本院刑事第十五庭中華民國
97年10月2 日97年度簡字第7344號第一審判決（聲請簡易判決處
刑案號：臺灣板橋地方法院檢察署97年度偵字第16002 號），提
起上訴，本院管轄之第二審合議庭判決如下：
    主  文
上訴駁回。
甲○○緩刑貳年，緩刑期間付保護管束。
    事實及理由
一、本案經本院審理結果，認原審以被告甲○○係犯刑法第30條
    第1 項前段、第339 條第1 項之幫助詐欺取財罪，遂引用刑
    事訴訟法第449 條第1 項前段、第3 項、第454 條第2 項、
    刑法第30條第1 項前段、第2 項、第339 條第1 項、第55條
    、第41條第1 項前段、刑法施行法第1 條之1 第1 項、第2
    項前段（原審判決書略載為同法第1 條之1） ，逕以簡易判
    決處刑，量處被告有期徒刑4 月，如易科罰金，以新台幣1
    千元折算1 日，認事用法及量刑均無不當，應予維持，並引
    用原審判決書記載之事實、證據及理由（詳如附件）。
二、被告上訴意旨略以：我是在民國97年4 月11日看自由時報找
    工作時被詐欺。我依報紙所載的資料，打電話找要找一份電
    玩店領錢給客人的工作，接電話的一名男子說叫我要拿存摺
    及提款卡，到時方便每天匯款到我的戶頭，我才能從我的戶
    頭再領錢給客人。我也不知道這個工作有什麼奇怪，我當時
    沒有想這麼多。我的銀行帳戶是我以前擔任保全時所申請的
    帳戶，打電話找工作之後，就約好當天即4 月11日要將我的
    帳戶資料交給對方，我們約在土城青雲路家樂福的停車場交
    帳戶資料，我確實有去該處，對方有一名年約三十幾歲的男
    子來收我的帳戶資料，他叫我15日去三重小北百貨等他，他
    要帶我去電玩店，結果當天我去等了半天也等不到人，隔天
    我就去報案了，也有去花旗銀行辦理掛失，但已經來不及了
    云云。經查：
  (一)現今犯罪集團或不法份子為掩飾其不法獲利行徑，避免執法
    人員之追究處罰，經常誘使一般民眾提供金融機構帳戶存摺
    等資料，渠等再反覆以此帳戶供作對外詐騙或其他各種財產
    犯罪之不法用途使用，業經電視新聞及報章雜誌等大眾傳播
    媒體多所報導，政府亦極力宣導，期使民眾注意防範，則一
    般人本於生活經驗及認識，在客觀上當可預見完全不相識或
    不甚熟識之人要求提供金融機構存款帳戶之存摺、提款卡連
    同提款密碼等資料供其使用之行徑，往往與利用該帳戶進行
    詐騙等各種財產犯罪有密切關連。本件被告於行為時業已成
    年，觀其當庭應訊之表現，如非係在其精神分裂症發作之時
    （詳如後述），應係身心尚屬健全，智識程度為一般程度之
    成年人，並非年幼無知或與社會隔絕而無常識之人；而縱認
    其所辯前揭應徵工作乙節屬實，但前揭男子所稱之工作內容
    竟需利用被告之存款帳戶以進出款項，顯與一般通常之工作
    內容有異，衡情當有令人起疑之處，且前揭男子既非被告熟
    識或瞭解之人，依被告智識能力與社會生活經驗，對於將自
    己申設之存款帳戶存摺、提款卡連同提款密碼等資料交予此
    等不甚相識或瞭解之人，該帳戶將有可能被利用作為詐騙等
    財產犯罪之工具乙事，自應會有所預見為是。是以被告縱非
    明知交付前揭帳戶資料係供作詐騙集團詐欺之用，然被告既
    有所預見一旦交付前揭帳戶資料後，將有可能被利用作為詐
    騙等財產犯罪之用，其竟仍交付，自有幫助詐欺之不確定故
    意甚明。
  (二)至被告雖患有精神分裂病，此除經被告於本院準備程序時供
    明在卷外，並有其所提出之國軍北投醫院於97年12月9 日出
    具之診斷證明書1 紙附卷可稽。然稽之被告對於本件其為何
    交付前揭帳戶資料，且如何交付之過程，事後如何發現有異
    而向警方報案並掛失之過程，均能一一敘述綦詳；且被告於
    本院準備程序時亦供稱於其交付前揭帳戶資料當時之精神狀
    況還算正常，因其之精神分裂病時好時壞，都是靠吃藥控制
    等語，足見被告於行為當時之辨別事理能力及控制能力並無
    喪失或顯著降低之情形，尚無依刑法第19條第1 項、第2 項
    免罰或減輕其刑之餘地。
三、綜上所述，被告提起上訴，指摘原審判決認事用法有誤云云
    ，洵屬無據，應予駁回。惟被告未曾因故意犯罪受有期徒刑
    以上刑之宣告，此有臺灣高等法院被告前案紀錄表1 份在卷
    可按，本院審酌其無非係因一時短於思慮致罹刑章，經此教
    訓後，當知所警惕，且其所為僅屬幫助之階段，並非真正造
    成實害之人，實宜使其有機會得以改過遷善，是以本院認尚
    無逕對被告施以短期自由刑之必要，自可先賦予其適當之社
    會處遇，以期其能有效回歸社會，故上開對被告宣告之刑，
    以暫不執行為適當，爰依刑法第74條第1 項第1 款規定，另
    諭知緩刑2 年，且為矯正其偏差之法律觀念，並依刑法第93
    條第1 項規定，於緩刑期間將其付保護管束，以啟自新。
四、至被告經本院合法傳喚，無正當理由不到庭，依刑事訴訟法
    第455 條之1 第3 項準用同法第371 條規定，自得不待其到
    庭陳述，逕行判決，附此敘明。
據上論斷，依刑事訴訟法第455 條之1 第3 項、第371 條、第36
8 條、第373 條，刑法第74條第1 項第1 款、第93條第1 項，判
決如主文。
本案經檢察官黃筵銘到庭執行職務。
中    華    民    國    98    年    4     月    30    日
                  刑事第七庭    審判長法官  戴嘉清
                                      法官  林晏鵬
                                      法官  陳信旗
以上正本證明與原本無異。
本判決不得上訴。
                                    書記官  陳昭綾
中    華    民    國    98    年    4    月    30    日


司法院資訊處製作；財團法人民間司法改革基金會備份。
